【裁判字號】    91,訴,674
【裁判日期】    920128
【裁判案由】    違反著作權法
【裁判全文】
臺灣新竹地方法院刑事判決                          九十一年度訴字第六七四號
    公  訴  人  臺灣新竹地方法院檢察署檢察官
    被      告  乙○○
右列被告因違反著作權法案件，經檢察官提起公訴（九十一年度偵字第三五六二號）
，本院判決如左：
    主  文
乙○○意圖出租而擅自以重製之方法侵害他人之著作財產權，累犯，處有期徒刑柒月
。
電腦主機貳台內「暗黑破壞神之毀滅之王ＤＩＡＢＬＯ２」電腦軟體，均沒收。
    事  實
一、乙○○前於民國八十八年間，因犯過失傷害罪，經台灣桃園地方法院判處有期徒
    刑三月，如易科罰金以三百元折算一日，於八十九年五月十五日易科罰金執行完
    畢。又乙○○係設於新竹市○區○○路四段一二三號「南寮撞球協會」之負責人
    ，明知「暗黑破壞神之毀滅之王ＤＩＡＢＬＯ２」遊戲軟體，業由松崗電腦圖書
    資料股份有限公司（下稱松崗公司）取得在台灣地區之發行權，享有重製權、出
    租權、銷售權等著作財產權，未經松崗公司同意或授權，不得意圖出租而擅自重
    製，詎其竟未經松崗公司之同意或授權，在不詳時間，將「暗黑破壞神之毀滅之
    王ＤＩＡＢＬＯ２」重製灌錄於「南寮撞球協會」內之其中二台電腦主機內，並
    於民國九十一年四月八日十四時許，在前揭處所，以每小時收費新台幣（下同）
    三十元之方式，將其擅自重製灌錄「暗黑破壞神之毀滅之王ＤＩＡＢＬＯ２」軟
    體之二台電腦出租予不特定之顧客消費使用，侵害松崗公司之著作財產權，而為
    警在上址查獲，並扣得重製灌錄「暗黑破壞神之毀滅之王ＤＩＡＢＬＯ２」軟體
    之電腦主機二台。
二、案經告訴人松崗公司訴由新竹縣警察局竹北分局報請台灣新竹地方法院檢察署檢
    察官偵查起訴。
    理  由
一、訊據被告乙○○固不否認其為設於新竹市○區○○路四段一二三號「南寮撞球協
    會」之負責人，及於九十一年四月八日十四時許，為警在上址查獲重製灌錄「暗
    黑破壞神之毀滅之王ＤＩＡＢＬＯ２」軟體於店內之二台電腦主機，並出租該二
    台電腦主機予不特定之顧客使用之情事，惟辯稱：當時使用該二台電腦之人是松
    崗公司之員工，故上述軟體有可能是該員工當場自己灌的，或有可能其他客人來
    店內消費時灌的，因為我自己有買一套「暗黑破壞神之毀滅之王ＤＩＡＢＬＯ２
    」軟體，客人如果要玩，就自己到櫃臺取去灌云云。經查：
（一）「暗黑破壞神之毀滅之王ＤＩＡＢＬＯ２」電腦休閒軟體，業由著作權人Ｂ
      lizzardＥntertainment 授權告訴人松崗公司取得台灣地區之代理權，亦即告
      訴人松崗公司在台灣地區享有發行、重製、出租、銷售該電腦休閒軟體之著作
      財產權乙情，有授權證明文件、經濟部公司執照及台北市政府營利事業登記證
      等件在卷足按（見偵查卷第二三至三一頁）；而被告未經告訴人授權出租該電
      腦休閒軟體之事實，業據告訴人松崗公司之代理人甲○○於警、偵訊中指述甚
      詳，並有「暗黑破壞神之毀滅之王ＤＩＡＢＬＯ２」電腦休閒軟體著作物封面
      影本二紙附於偵查卷可稽；復經警會同告訴代理人甲○○在「南寮撞球協會」
      內查獲該店內所設置之二十台電腦中，其中有二台電腦主機內均已安裝有「暗
      黑破壞神之毀滅之王ＤＩＡＢＬＯ２」電腦休閒軟體之事實，此為被告所不否
      認，並有現場採證照片九紙（見偵查卷第八至十二頁）足憑，足證被告確實有
      未經松崗公司授權，而出租松崗公司享有著作財產權之「暗黑破壞神之毀滅之
      王ＤＩＡＢＬＯ２」電腦休閒軟體之行為。
（二）被告雖以前揭情詞置辯，惟告訴代理人甲○○稱：當天由我與朋友喬裝客人進
      入該店，店內員工先開二台電腦讓我們把玩，我們從電腦螢幕上面看到許多遊
      戲軟體之捷徑，我們就找了我公司的遊戲即「暗黑破壞神之毀滅之王ＤＩＡＢ
      ＬＯ２」軟體把玩，不需任何密碼或帳號，直接點選即可把玩，我們玩了約十
      分鐘左右，即通知警方進入，警方就針對我們把玩之二部電腦拍照存證，：：
      我們把玩的遊戲軟體已在電腦內，沒有請店員另外灌製等語（見偵查卷第五四
      、五五頁）；另證人即松崗公司員工林熒資於偵訊時證稱：去年十一月業務員
      過去拜訪時，即發現被告有非法灌製該套軟體供營業，我們有寄發存證信函通
      知被告，被告仍不理會，不與我們簽約，所以我們在今年四月八日才請警方配
      合調查等語（見偵查卷第四一頁），並有存證信函一件佐證（見偵查卷第十九
      頁）；又證人即警員丙○○亦於偵訊時證稱：當天是甲○○到分局請我們協助
      ，後來他們其中二位先到被告店內把玩，確實發現有告訴人公司之軟體，：：
      我們即進入查獲，當天所查獲之二台電腦，是告訴人代理人員進入把玩之該二
      台等語（見偵查卷第四一頁），證人嗣於本院訊問時亦為相同之證述內容（見
      本院九十二年一月十日審理筆錄）。又查，被告於本院自承於九十年八月間曾
      購入一套「暗黑破壞神之毀滅之王ＤＩＡＢＬＯ２」電腦休閒軟體，若有客人
      要把玩，便會提供客人灌入等語，綜上事證可見，除被告店內之其中二部電腦
      中有灌製「暗黑破壞神之毀滅之王ＤＩＡＢＬＯ２」電腦休閒軟體之事實，可
      予認定外，被告確實有未經授權，重製「暗黑破壞神之毀滅之王ＤＩＡＢＬＯ
      ２」電腦休閒軟體，並出租予不特定客人上網遊戲之行為，至為灼然。
（三）此外，並有重製灌錄「暗黑破壞神之毀滅之王ＤＩＡＢＬＯ２」電腦休閒軟體
      之電腦主機二台扣案可證，被告前開辯解，顯為卸責之詞，不足採信。綜上所
      述，本件事證明確，被告犯行堪以認定。
二、查被告明知「暗黑破壞神之毀滅之王ＤＩＡＢＬＯ２」電腦休閒軟體係告訴人松
    崗公司享有之著作財產權，未經告訴人同意或授權，而將之重製灌錄於所經營之
    「南寮撞球協會」之其中二台電腦內，復出租予不特定顧客使用，核其所為，係
    違反著作權法第九十一條第二項之意圖出租而擅自以重製之方法侵害他人著作權
    罪、同法第九十二條擅自以出租之方法侵害他人著作權罪。被告為出租重製物而
    重製上開電腦程式著作，有方法目的之牽連關係，為牽連犯，應依刑法第五十五
    條之規定，從一重之意圖出租而擅自以重製之方法侵害他人著作權罪處斷。查被
    告前於八十八年間，因犯過失傷害罪，經台灣桃園地方法院判處有期徒刑三月，
    如易科罰金以三百元折算一日，於八十九年五月十五日易科罰金執行完畢之事實
    ，有台灣高等法院被告全國前案紀錄表乙件在卷可稽，期於有期徒刑執行完畢後
    五年內，再犯本件有期徒刑以上刑之罪，為累犯，應依法加重其刑。爰審酌被告
    明知未經松崗公司之授權，而侵害他人之智慧財產權圖利，又未與告訴人達成和
    解，犯後仍飾詞狡辯，對告訴人之侵害非鉅等一切情狀，量處如主文所示之刑，
    以示儆懲。
三、扣案電腦主機二台內之「暗黑破壞神之毀滅之王ＤＩＡＢＬＯ２」電腦休閒軟體
    各一套，則係被告灌錄於內為其所有，係供犯罪所用之物，均依法宣告沒收。另
    扣案之電腦主機二十台（包括電腦螢幕、主機、滑鼠、鍵盤、喇叭各二十個），
    平日作為「南寮撞球協會」提供顧客上網之用，上網內容舉凡聊天、收發電子郵
    件、收聽股市資訊、網上遊戲等等，不一而足，而「南寮撞球協會」所提供之網
    上遊戲種類甚多，非僅違法之「暗黑破壞神之毀滅之王ＤＩＡＢＬＯ２」軟體一
    種，尚難認為供犯罪所用之物，爰不予沒收。
據上論斷，應依刑事訴訟法第二百九十九條第一項前段、著作權法第九十一條第二項
、第九十二條、刑法第十一條前段、第五十五條、第四十七條、第三十八條第一項第
二款，判決如主文。
本案經檢察官邱朝智到庭執行職務。
中      華      民      國    九十二      年      一      月    二十八  日
                                臺灣新竹地方法院刑事第二庭
                                      法  官   魏  瑞  紅
右正本證明與原本無異。
如不服本判決，應於判決送達後十日內向本院提出上訴狀( 應附繕本 )，上訴於
臺灣高等法院。
                                      書記官   陳  凰  榆
中      華      民      國    九十二      年      一      月    二十八  日
附錄論罪法條
著作權法第九十一條第二項：
意圖銷售或出租而擅自以重製之方法侵害他人之著作財產權者，處六月以上五年以下
有期徒刑，得併科新臺幣三十萬元以下罰金。
著作權法第九十二條：
擅自以公開口述、公開播送、公開上映、公開演出、公開展示、改作、編輯或出租之
方法侵害他人之著作財產權者，處三年以下有期徒刑，得併科新臺幣十五萬元以下罰
金。


司法院資訊處製作；財團法人民間司法改革基金會備份。
